臺北高等行政法院判決
　　　　　　　　　　　　　　　　 93年度訴更一字第00143號
　　　　　　　　　　　　　　　.
原　　　告　甲○○
被　　　告　銓敘部
代　表　人　乙○○部長）住同.
訴訟代理人　丙○○
　　　　　　丁○○
上列當事人間因薪給事件，原告不服公務人員保障暨培訓委員會
中華民國90年9月25日90公審決字第0118號再復審決定，提起行
政訴訟，本院判決後（案號90年度訴字第6614號），被告不服，
提起上訴，經最高行政法院將原判決關於撤銷復審決定及再復審
決定部分廢棄，發回本院更為判決如下：
    主  文
原告之訴駁回。
第一審及更審前上訴審訴訟費用由原告負擔。
    事  實
壹、事實概要：
    原告甲○○前任台灣汽車客運股份有限公司（下稱台汽公司
    ）第一運輸處副站長，歷至民國（下同）77年考成晉敘高級
    業務員18級370元（依現職交通事業人員換支薪級、薪點對
    照表之規定，為78年換敘後之高級業務員17級490薪點），
    於78年4月30日辭職。復於80年1月31日至89年7月31日任臺
    北市公共汽車管理處（下稱公車處）科員、副主任、主任、
    科長等職務，89年8月1日轉任台汽公司經理，經被告銓敘部
    審定以事業人員任用，核敘高級業務員12級590薪點。交通
    部嗣以89年12月22日交中人89字第101838號交通事業人員任
    用案申請重行審定書，以原告服務於公車處上開薦任職務年
    資，應與高級業務員職務相當，且該期間每年年終考績均列
    甲等，請准採計上開年資予以提敘薪級為高級業務員10級
    630薪點。經被告於90年1月12日以90特四字第1979571號書
    函函復略以，依交通行政人員轉任交通事業機構職務辦法第
    4條規定，原告84年1月至88年12月計5年相當高員級17級之
    薦任第8職等年資，業予採計提敘薪級5級，至其80年1月至
    83年12月之4年年資，係屬薦任第6及第7職等，核與其原於
    台汽公司任職時最後所敘之高級業務員17級之資位等級並不
    相當，無法據以採計提敘薪級。原告不服，循序提起復審、
    再復審，均遭決定駁回，遂向本院提起行政訴訟。經本院90
    年度訴字第6614號為「再復審決定及復審決定均撤銷。原告
    其餘之訴駁回。訴訟費用由被告負擔。」之判決，被告不服
    ，提起上訴，經最高行政法院將原判決關於撤銷復審決定及
    再復審決定部分廢棄，遂發回本院更為判決。
貳、兩造聲明：
一、原告聲明求為判決：
(一)、再復審決定、復審決定及原處分均撤銷，並命被告採計原告
    年資（80年1月至83年12月）之4年年資（已採計之部分除外
    即84年1月到88年12月已採計），提敘薪級為10級630俸點。
(二)、訴訟費用由被告負擔。
二、被告聲明求為判決：
(一)、駁回原告之訴。
(二)、訴訟費用由原告負擔。
參、兩造之爭點：原告認為其服務於公車處之薦任職務年資，與
    高級業務員職務相當，主張應予提敘薪級為高級業務員10級
    630薪點，有無理由？
一、原告主張之理由：
    本件原告於本院本次審理時，未提出任何書狀。其於本院前
    審時之書狀及本院期日言詞略稱：
(一)、公務人員之薪級係按年評考具有功績累積敘晉，受公務人員
    俸給法第16條及公務人員保障法第16條之保障，基於政府政
    策業務需要所為之調動非可歸咎於當事人，不應為實質之調
    降薪級。
(二)、再復審決定稱：「．．．資位等級相當之認定，係以交通行
    政人員之官職等與交通事業人員之資位薪級為準據，而非以
    『職務名稱』為認定標準。」惟依「行政、教育及公營事業
    人員相互轉任採計年資提敘官職等級對照表」之附註三、四
    、五、六規定均以「職務名稱」為認定之標準。復依「交通
    事業人員資位職務薪給表」規定，台汽公司副站長屬初級員
    級資位（敘薪240薪點具員級資位即可擔任該項職務）尚不
    如課員之中級員級資位（敘薪300薪點以上具員級資位者方
    可擔任該項職務），於高員級資位部分副站長及課員職務則
    同列於初級高員級資位，但其均可按年晉級至高員級630薪
    點。按再復審決定所稱，原告78年副站長職務敘薪高員級
    490薪點相當薦任第8職等，若敘薪至630薪點時，應相當何
    職等？查我國內官制並未有相當之職等可對應，故再復審決
    定與「交通事業人員資位職務薪級表」顯有矛盾，更與「行
    政、教育及公營事業人員相互轉任採計年資提敘官職等級辦
    法」規定不符。
(三)、原告任職於公車處時之職務，除薦任第6職等科員、副主任
    與台汽公司副站長職務相當外，餘主任職務事實上均高於台
    汽公司副站長職務，且依公務人員俸給表，薦任第6職等之
    俸點為385俸點至535俸點，原告於公車處任職第6、7職等時
    ，俸點已高於台汽公司任職時之490薪點，依法銓敘取得之
    官等俸級，反不如薪級未受銓敘審定之約聘人員得於高員級
    資位提敘，故高於490俸點之考績年資不予採計提敘顯不合
    理。
(四)、「交通行政人員轉任交通事業機構職務辦法」缺乏法律直接
    授權之基礎，增加法律所未規定之限制，故該辦法之不法限
    制，應屬無效。
二、被告主張之理由：
    本案本院前因被告復審審理程序具有瑕疵，本於程序未行，
    實體不論原則，以90年度訴字第6614號判決，撤銷本案再復
    審及復審決定；惟公務人員保障法業於92年5月28日修正公
    布，並自同年月30日施行，依修正後之該法第4條規定，公
    務人員不服服務機關或人事主管機關之行政處分提起復審，
    由公務人員保障暨培訓委員會審議決定，已無再復審程序。
    本案如依原判決撤銷復審決定及再復審決定之結果，僅能由
    公務人員保障暨培訓委員會重為復審決定，以本件業經該會
    於公務人員保障法修正前為實體之審理並作成再復審駁回之
    決定，已無損於原告之審級利益，基於行救濟程序經濟之考
    量，且本案原告實體部分顯無理由，公務人員保障暨培訓委
    員會90公審決字0118號再復審決定，於法並無不合。又，原
    告於78年從台汽公司離職，89年8月1日再任台汽公司經理，
    80年到83年任職公車處期間，係屬薦任第6及第7職等，其與
    原於台汽公司任職時最後所敘之資位等級並不相當，無法採
    計提敘薪級，原告之訴應予駁回。
　　理  由
一、查公務人員任用法第三十三條規定，交通事業人員之任用，
    另以法律定之。次查交通事業人員任用條例第八條規定：「
    交通事業人員得轉任交通行政機關相當職務。交通行政人員
    取得本條例所定各級資位者，亦得轉任交通事業機構相當職
    務。」上開辦法雖未授權訂定相關轉任辦法，惟考試院為應
    交通事業人員與交通行政人員相互轉任年資採計之需要，乃
    依職權訂有「交通行政人員轉任交通事業機構職務辦法」以
    為準據。復查上開辦法第四條規定：「交通行政人員轉任交
    通事業機構職務，依前條第二項規定審定資位，並依交通事
    業人員敘級規定起敘。轉任人員曾任與該資位等級相當之服
    務成績優良年資，得按每一年提敘薪級一級，至該資位之最
    高級為止。轉任交通事業副長級以上人員，須具有交通事業
    人員任用條例第五條規定之升資甄審合格資格。轉任人員曾
    任與轉任職務職等相當年資之對照，依後附『交通事業人員
    與交通行政人員相互轉任採計年資對照表』認定之。」又上
    開對照表附註二規定：「交通事業人員與交通行政人員適用
    本辦法相互轉任時，依本表所列平行等級，認定為『等級相
    當』，予以採計提敘官職等級。」，茲依上開對照表，交通
    事業機構人員高級業務員二○薪級至十七薪級相當於交通行
    政人員之薦任第八職等，合先敘明。
二、經查原告於七十七年一月二十七日任台汽公司第一運輸處副
    站長，經銓敘部審定以事業人員任用，核敘高級業務員十九
    級三五○元，歷至七十七年考成晉敘高級業務員十八級三七
    ○元（依現職交通事業人員換支薪級、薪點對照表之規定，
    七十八年換敘後為高級業務員十七級四九○薪點），於七十
    八年四月三十日辭職。復於八十年一月三十一日至八十九年
    七月三十一日任公車處科員、副主任、主任、科長等職務，
    於八十九年八月一日轉任台汽公司經理，經銓敘部以再復審
    人於七十八年四月三十日離職前所敘之高員級十七級四九○
    薪點予以起敘，並依交通行政人員轉任交通事業機構職務辦
    法之規定，並採其相當等級年資，核敘高級業務員十二級五
    九○薪點在案。是依原告之公務經歷，其八十年一月至八十
    三年十二月曾任公車處薦任第六職等科員、副主任、主任及
    薦任第七職等主任等年資四年，依上開對照表規定，相當於
    高員級三十級至二十一級，與原告原於台汽公司第一運輸處
    任職時最後所敘之高級業務員十七級之資位並不相當，故未
    予採計提敘；至於原告八十四年一月至八十八年十二月曾任
    公車處薦任第八職等主任、科長職務之五年年資，與擬任職
    務資位等級相當，且年終考績均考列甲等，予以提敘薪級五
    級，核敘高級業務員十二級五九○薪點，經核於法尚無不合
    。
三、原告起訴意旨略謂：原告於台汽公司第一運輸處任職時，最
    後職務為副站長，該職務應與薦任第六、第七職等等級相當
    ，及交通事業人員資位並無區分職等之隔，而高員級允宜與
    公務人員薦任官等相當，且依公務人員俸給法第八條規定之
    意旨，容有調任於不同職等，但在同官等內之俸級，均得採
    認，反觀銓敘部為原告之薪給，強以「相當職等」方予採計
    ，造成公務人員職務調任薪俸不合理之現象云云。
四、本院判斷如下：
(一)、按「憲法第七條平等原則並非指絕對、機械之形式上平等，
    而係保障人民在法律上地位之實質平等，立法機關基於憲法
    之價值體系及立法目的，自得斟酌規範事務性質之差異而為
    合理之區別對待。」司法院釋字第四八五號解釋。經查，原
    告轉任前係依交通事業人員任用條例及交通事業人員資位職
    務薪給表規定核定資位薪級，與轉任時係依交通事業人員轉
    任交通行政機關職務辦法及交通事業人員與交通行政人員相
    互轉任採計年資對照表規定核敘官職等級，二者因適用不同
    法規規定審查資格核敘俸（薪）級，致生差異，核與前開司
    法院釋字第四八五號解釋闡明之平等原則無違，況因不同制
    度人員間原係適用不同之任用、敘薪、考績 (成)、考核等
    規定，於相互轉任時，無從依其原敘俸 (薪)級逕予換敘，
    基於人事制度之衡平性所為之設計，無違憲法第七條之平等
    權之規定，亦經司法院釋字第五○一號解釋在案，本件並無
    違平等權之意旨，更屬明白，原告主張上開交通行政人員轉
    任交通事業機構職務辦法違反平等權云云，殊不可採。
(二)、另按交通行政人員與交通事業人員係二種不同之人事制度，
    交通行政人員轉任交通事業人員因無法以原敘交通行政人員
    之俸級逕予換敘交通事業人員之薪級，是以依交通事業人員
    任用條例第八條規定訂定交通行政人員轉任交通事業機構職
    務辦法，以為辦理交通行政人員轉任交通事業業人員薪級審
    查之依據，參照上開司法院釋字第501號之解釋，核屬必要
    之措施，原告由交通行政人員轉任交通事業人員，自應依上
    開轉任辦法核敘薪級，自無原告所稱降級及減俸之情事。
(三)、原告另稱依中央法規標準法第十六條、公務人員保障法第十
    六條及公務人員俸給法第十六條規定，對原告經銓敘審定俸
    級之同一事項，均有特別之規定，故應有優先適用之權云云
    ，惟查公務人員任用法第三十三條規定：「技術人員、教育
    人員、醫事人員、交通事業人員及公營事業人員之任用，均
    另以法律定之。」復查交通事業人員任用條例第一條規定：
    「交通事業人員之任用，依本條例行之。」第八條規定：「
    交通事業得轉任交通行政機關相當職務。交通行政人員取得
    本條例所定各級資位者，亦得轉任交通事業機構相當職務。
    」第十條規定：「本條例未規定事項，適用公務人員任用法
    之規定。」交通行政人員轉任交通事業機構職務辦法第一條
    規定：「本辦法依交通事業人員任用條例第八條規定訂定之
    。」是以交通事業人員任用條例係交通事業人員任用之特別
    法，依上開中央法規標準法第十六條規定，原告任職台汽公
    司經理職務係屬交通事業人員，自應優先適用交通事業人員
    任用條例及交通行政人員轉任交通事業機構職務辦法，而非
    優先適用公務人員保障法第十六條及公務人員俸給法第十六
    條，原告主張，顯係誤會。
(四)、原告又主張其於台汽公司第一運輸處任職時，最後之職務係
    為副站長，依該公司八十八年七月九日奉核之現行員額編制
    表中規定，副站長僅為員級站務員以上人員兼任，然副站長
    在未採兼任職務之前，副站長僅得平調課員或升任主任課員
    而已；且在台汽公司之二級主管職務「課長」於會計、人事
    單位亦僅得單列薦任第八職等，其下職務專員、主任課員、
    課員當無高於薦任第八職等之理，故台汽公司原副站長職務
    應與薦任第六、第七職等等級相當云云。惟查依交通行政人
    員轉任交通事業機構職務辦法第四條第二項規定：「轉任人
    員曾任與該資位等級相當之服務成績優良年資，得按每一年
    提敘薪級一級，至該資位之最高級為止。……。」同條第三
    項規定：「轉任人員曾任與轉任職務職等相當年資之對照，
    依後附『交通事業人員與交通行政人員相互轉任採計年資對
    照表』認定之。」復查上開對照表附註二明訂：「交通事業
    人員與交通行政人員適用本辦法相互轉任時，依本表所列平
    行等級認定為『等級相當』，予以採計提敘官職等級。」是
    以，資位等級相當之認定，係以交通行政人員之官等職等與
    交通事業人員之資位薪級為準據，並非以職務名稱為認定標
    準，故無從以台汽公司副站長之職務認定其與薦任第六、第
    七職等等級相當，而據以提敘薪級。
(五)、原告另主張：交通事業人員資位制並無區分職等之隔，而高
    員級允宜與公務人員俸給法第八條規定之意旨，其調任間容
    有調任不同職等，但在「同官等」內之俸級，均得以採認，
    反觀本部為原告之薪級復審案件，強以「相當職等」方予採
    計，造成公務人員職務調任中俸給薪給之不合理之現象云云
    。惟查公務人員俸給法第八條第二項規定：「在同官等內調
    任低職等職務以原職等任用人員，仍敘原俸級。」復查公務
    人員任用法第五條規定：「公務人員依官等及職等任用之。
    官等分委任、薦任、簡任。職等分第一至第十四職等，以第
    十四職等為最高職等。委任為第一至第五職等；薦任為第六
    至第九職等；簡任為第十至第十四職等。」復查交通事業人
    員任用條例第三條規定：「交通事業人員採資位職務分立制
    ，資位受有保障，同類職務，可以調任。」第四條規定：「
    交通事業人員之資位分左列二類：一、業務類：業務長、副
    業務長、高級業務員、業務員、業務佐、業務士。二、技術
    類：技術長、副技術長、高級技術員、技術員、技術佐、技
    術士。」據上，交通事業人員之資位結構與公務人員之官職
    等結構完全不同，交通事業人員並無上開公務人員俸給法第
    八條第二項規定之適用。本部以其七十八年四月三十日離職
    前所敘之高級業務員十七級四九０薪點予以起敘，並採其八
    十四年一月至八十八年十二月計五年相當高員級十七級之薦
    任第八職等年資提敘薪級五級為高級業務員十二級五九０薪
    點，均係依前開相關交通事業人員任用法規之規定辦理。
五、從而，被告依首揭規定，重行審定仍認原告應核敘高級業務
    員十二級五九○薪點之處分，並無不合。一、再復審決定遞
    予駁回，亦無違誤，均應予維持。本件原告之訴為無理由，
    應予駁回。
據上論結，本件原告之訴為無理由，爰依行政訴訟法第九十八條
第三項前段，判決如主文。
中　　華　　民　　國　　94　　年　 　5　　月　 13  　 日
                      第 五 庭 審 判 長 法  官 張瓊文
                                        法  官 帥嘉寶
                                        法  官 劉介中
上為正本係照原本作成。
如不服本判決，應於送達後20日內，向本院提出上訴狀並表明上
訴理由，如於本判決宣示後送達前提起上訴者，應於判決送達後
20日內補提上訴理由書（須按他造人數附繕本）。
中　　華　　民　　國　　94　　年　 　5　　月　 13  　 日
                                        書記官 黃明和
